【裁判字號】    98,交聲,1391
【裁判日期】    990305
【裁判案由】    聲明異議
【裁判全文】
臺灣臺南地方法院交通事件裁定        98年度交聲字第1391號
原處分機關  交通部公路總局嘉義區監理所麻豆監理站
異  議  人
即受處分人  甲○○
上列受處分人因違反道路交通管理處罰條例案件，對於交通部公
路總局嘉義區監理所麻豆監理站，民國98年10月20日所為之裁決
處分（處分案號：麻監裁罰字第裁75-MM0000000號）聲明異議，
本院裁定如下：
      主  文
異議駁回。
      理  由
一、原處分意旨略以：異議人甲○○駕駛車牌號碼6278-ML號之
    自用小客車，於民國98年7月11日9時43分許，行經最高限速
    60 公里之台20線22.7公里（菜寮路段）處時（下稱系爭地
    點），為員警以雷達測速儀器測得其行車速度為時速77公里
    ，有超速17公里之違規事實。經臺南縣警察局交通警察隊（
    下稱舉發機關）員警予以製單舉發，嗣原處分機關即交通部
    公路總局嘉義區監理所麻豆監理站，以異議人之違規事實明
    確，乃依道路交通管理處罰條例（下稱處罰條例）第40條、
    第63 條第1項第1款之規定，裁處異議人新臺幣（下同）
    1,600元罰鍰，並加計違規點數1點等語。
二、異議意旨略以：依道路交通處罰條例第7條之2第3項規定，
    測速照相需於照相地點前方約100公尺處設立明顯警示標誌
    ，此一規定旨在提醒駕駛人自省並給予適當減速之距離，兼
    有預防執法過當之目的，本件警示標誌位置距施測地點達
    1000公尺，速限標誌距施測地點高達900公尺，均非法定之
    100公尺處，顯有逾越上開立法意旨警示駕駛人之美意。為
    此聲明異議，請求撤銷原處分云云。
三、按汽車駕駛人，行車速度，超過規定之最高時速，或低於規
    定之最低時速，除有第43條第1項第2款情形外，處新臺幣
    1,200元以上2,400元以下罰鍰，並加計違規點數1點，道路
    交通管理處罰條例第40條、第63條第1項第1款定有明文。復
    按汽車駕駛人之行為有經以科學儀器取得證據資料證明其行
    為違規，當場不能或不宜攔截製單舉發者，得逕行舉發；前
    項第7款之科學儀器應採固定式，並定期於網站公布其設置
    地點。但汽車駕駛人之行為屬行車速度超過規定之最高速限
    或低於規定之最低速限者，不在此限、對於前項第9款之違
    規行為，採用固定或非固定式科學儀器取得證據資料證明者
    ，於一般道路須至少於100公尺，於高速公路、快速公路須
    至少於300公尺前，明顯標示之，分別有道路交通管理處罰
    條例第7條之2第1項第7款、同條第2項第9款、同條第3項明
    文可參。另查道路交通管理處罰條例第7條之2規定係於94年
    12 月28日修正，該條明定以科學儀器採證取締超速時，一
    般道路至少於100公尺前，而高速道路、快速公路至少於300
    公尺前，應樹立明顯標示警示駕駛人，係在使國家公權力之
    行使合理化，符合正當法律程序，避免交通執法之爭議。故
    此一明文規定，係防止人民之權利遭受突襲，且立法者考量
    一般道路與高速道路之行車速度有別，故分別制訂至少於
    100公尺、300公尺之規定。準此可知本條之立法意旨旨在「
    避免人民權利遭受突襲」，並使國家公權力行使符合正當法
    律程序。故立法者以100公尺、300公尺為最低之距離限制，
    係使駕駛人能有足夠之反應時間；據上，立法者雖未就警示
    標示設置之最高之距離制訂明確數據之限制，但依上開立法
    意旨，自應以避免突襲人民權利之適當距離為原則。
四、本院審查：
  (一)舉發機關以上揭事由舉發異議人，原處分機關據此裁處異議
    人1,600元罰鍰，加計違規點數1點之事實，有原處分機關麻
    監裁罰字第裁75-MM0000000號裁決書及舉發機關南縣警交字
    第MM0000000號舉發通知單等件在卷為證。
  (二)次查，異議人上揭違規，有舉發機關違規採證照片1幀（本
    院卷第28頁）及固定式警示標誌及速限標誌設置現場圖1幀
    （本院卷第27頁）等件在卷為證，且系爭雷達測速儀係由經
    濟部標準檢驗局於97年8月26日檢定合格（檢定合格單號碼
    ：J0GA0000000A，J0GA0000000B），檢定合格有效期限至98
    年8月31日止，此有經濟部標準檢驗局97年8月26日雷達測速
    儀檢定合格證書影本1紙（本院卷第26頁）在卷可參，而異
    議人之上開車輛於98年7月11日經警測得行駛超速時，該雷
    達測速儀尚在檢定合格有效期限內，故該雷達測速器之準確
    性及正確性應值得信賴。另查上揭違規採證照片中，測得異
    議人行車速度為時速77公里，有超速17公里之違規，已臻確
    定。
  (三)又本案施測地點前900及1000公尺設立有固定式警示標誌，
    已符道路交通處罰條例第7條第3項100公尺最低距離限制，
    此亦為異議人所不爭；雖異議人以警示標誌設置地點並未於
    法定之100公尺處等語提出異議，然依前開法令之規定，乃
    就警示標誌之最低距離之明文限制，並非僅限定需於特定地
    點設置標誌之意，異議人上揭陳詞，顯有誤會。又立法者雖
    未對設置警示標誌之最高距離做出明確規範，惟依該條立法
    意旨觀之，應以「避免人民權利遭受突襲」，並使「國家公
    權力行使符合正當法律程序」作為警示標誌設置地點是否合
    理之判斷標準。查本案於施測地點前1000公尺路旁設立有「
    黃底黑字」之固定式大型警示標誌，而於距施測地點前900
    公尺處設有速限標誌，且此二標誌之設置均於駕駛人正常視
    線可及範圍內，亦無受其他遮蔽物視線，顯已符合前開法條
    中「明顯標示」之規定，亦可認國家公權力行使有符正當法
    律程序。又系爭地點為一行車順暢之道路，且警示標誌與測
    速照相施測地點間並無交通號誌或道路施工等妨礙駕駛人順
    暢行駛之障礙物，故以異議人駕駛時速77公里（即77000公
    尺）平均秒速（1小時即3600秒）則為21.4公尺（計算式：
    77000公尺÷3600秒＝21.38公尺／秒，四捨五入到小數點下
    第一位為21. 4公尺／秒），1000公尺之距離，僅需46.7秒
    （計算式：100 0÷21.4＝46.72，四捨五入到小數點下第一
    位為46.7）即可到達，依一般人之智慮常識及記憶程度，尚
    不至於即忘卻所見之事，可徵該警示標誌之設置地點應仍屬
    駕駛人合理期待之設置範圍內，並未達讓駕駛人生有突襲感
    覺之程度。準此，舉發機關員警在此距離內取締超速違規，
    ，與法尚無不合。
  (三)綜上所述，依上開證據所示，足認異議人確有超速之違規事
    實無疑，至於異議人指摘本件舉發之程序違法等語，經本院
    審理後認定本件舉發程序並未悖離前開立法意旨，故原處分
    機關裁處異議人1,600元罰鍰，並無違誤。本件聲明異議核
    無理由，應予駁回。
五、據上論斷，應依道路交通案件處理辦法第19條前段，裁定如
    主文。
中    華    民    國    99    年    3     月    5     日
                  交通法庭   法  官  廖建彥
以上正本證明與原本無異。
如不服本裁定應於送達後5日內向本院提出抗告狀（應附繕本）
。
                             書記官  吳揆滿
中    華    民    國    99    年    3     月    5     日

司法院資訊處製作；財團法人民間司法改革基金會備份。
